【裁判字號】    97,易緝,188
【裁判日期】    970528
【裁判案由】    詐欺
【裁判全文】
臺灣臺中地方法院刑事判決             97年度易緝字第188號
公  訴  人  臺灣台中地方法院檢察署檢察官
被      告  甲○○
                    )
上列被告因幫助詐欺案件，經檢察官提起公訴（九十六年度偵字
第二三八一號），被告於本院受命法官行準備程序時自白犯行，
本院合議庭認宜以簡式審判程序進行審理，裁定由受命法官獨任
進行簡式審判程序，判決如下：
    主    文
甲○○幫助意圖為自己不法之所有，以詐術使人將本人之物交付
，累犯，處有期徒刑伍月，如易科罰金，以銀元佰元即新臺幣
玖佰元折算壹日。減為有期徒刑貳月又拾伍日，如易科罰金，以
銀元佰元即新臺幣玖佰元折算壹日。
    犯罪事實
一、甲○○曾於民國九十三年一月二十七日因幫助詐欺案件經台
    灣台南地方法院簡易庭判處有期徒刑四月確定，於九十三年
    九月十四日執行完畢，不知悔改，明知一般社會常見之詐騙
    集團詐財案件中，詐騙集團為掩飾自己之犯罪行跡，除使用
    人頭帳戶誘使被害人將款項匯入外，其等與被害人聯繫及向
    被害人施用詐術時，亦避免使用自己名義申辦之電話，而使
    用他人提供之人頭電話，故提供電話供陌生人自行使用，常
    與財產犯罪密切相關，可能被犯罪集團所利用，以遂其等詐
    欺取財等財產犯罪及隱匿其等犯罪行跡之目的，竟因見出賣
    他人之行動電話門號予詐欺集團有利可圖，仍容任所提供之
    行動電話門號可能被犯罪集團用以詐欺取財結果之發生，而
    共同基於幫助他人實施詐欺取財之不確定故意，於94年9 月
    27日，依報紙廣告，與一不詳姓名之成年男子聯絡後，以每
    門號新臺幣（下同）700至1000元不等之代價，在台南市台
    灣大哥大股份有限公司門市，將其剛申辦之門號0000000000
    號，賣與詐欺集團供詐欺集團欺騙民眾之用，嗣詐欺集團之
    成員取得上開行動電話後即由該成員之不詳姓名年籍之成年
    女子於95年4月4日撥打上開行動電話向乙○○詐稱伊為楊秀
    琴，可代為辦理貸款，並要乙○○依其指示設定轉帳帳號以
    便核發貸款金額，使陳瀅陷於錯誤，於同日前往操作提款機
    ，而將帳戶內之存款50萬916元轉入台灣土地銀行豐原分行
    帳戶00000000000號帳戶內，該犯罪集團成員旋即提領該筆
    款項，以此方式詐騙財物得手。
二、案經台中縣警察局豐原分局報請台灣台中地方法院檢察署檢
    察官偵查起訴。
    理    由
一、上開事實，業據被告於本院審理時坦承不諱，核與被害人乙
    ○○於警訊中指訴之被害情節相符，並有通聯調閱查詢單、
    存款印鑑卡、客戶歷史交易明細查詢各一紙附卷可憑，事證
    明確，被告犯行洵堪認定，依法應予論科。
二、按刑法第十三條所稱之故意本有直接故意（確定故意）與間
    接故意（不確定故意）之別，條文中「行為人對於構成犯罪
    之事實，明知並有意使其發生者」為直接故意，至於「行為
    人對於構成犯罪之事實，預見其發生而其發生並不違背其本
    意者」則屬間接故意；又間接故意與有認識的過失（又稱疏
    虞過失）之區別，在於二者對構成犯罪之事實雖均預見其能
    發生，但前者對其發生並不違背其本意，後者則確信其不發
    生。而行動電話之申辦甚為簡易方便，如係基於正當用途而
    有使用行動電話之必要，通常需用人得以自己名義申請辦理
    即可，本無假手他人之必要。倘該不詳姓名年籍之人非將被
    告提供之行動電話作為犯罪使用，豈須向被告收取行動電話
    供己使用？又被告率將自己所有行動電話門號交予他人使用
    ，衡之常情，如此乖離常態之交易行為，就一般具有相當社
    會經驗之人而言，當可輕易預見該不詳姓名年籍之人收取之
    行動電話門號係供作非法使用。再者，被告曾於92年間因販
    賣帳戶予詐欺集團成員經判處有期徒刑四月確定，被告亦無
    從諉為不知。則該不詳姓名年籍之人於取得被告提供之行動
    電話門號後，嗣經用於詐欺取財之不法用途，此種犯罪手法
    仍未逸脫於被告幫助他人犯罪意思之外，即屬被告所預見。
    而被告提供行動電話門號在先，縱已得悉該不詳姓名年籍之
    人可能作為上開犯罪用途，卻又容任該項犯罪行為之繼續實
    現，毫無積極取回前揭物品或其他主觀上認為不致發生該項
    犯罪結果之確信，足徵前揭犯罪行為自仍不違其本意，被告
    應具有幫助他人詐欺取財之間接故意。
二、查被告行為後，九十四年二月二日修正公布之刑法條文已自
    九十五年七月一日起施行，其中與上開犯行有關之刑法第二
    條、第三十條、第三十三條第五款、第四十七條、第四十一
    條第一項、第五十五條、第六十七條均已修正，另刑法施行
    法增訂之第一條之一亦於九十五年六月十四日公布，並自同
    年月十六日起施行。按「行為後法律有變更者，適用行為時
    之法律，但行為後之法律有利於行為人者，適用最有利於行
    為人之法律」，修正後刑法第二條第一項定有明文。此條規
    定係規範行為後法律變更所生新舊法律比較適用之準據法，
    本身尚無新舊法比較之問題，於新法施行後，應一律適用新
    法第二條第一項之規定，為「從舊從輕」之比較。另刑法第
    三十條關於幫助犯之規定雖有文字更動，刑法施行法亦增列
    第一條之一之規定，然於本案具體適用結果，前揭條文之變
    更並無有利、不利被告之情形，自應逕依裁判時法即修正後
    刑法第三十條及刑法施行法第一條之一之規定論處（最高法
    院九十五年十一月七日九十五年第二十一次刑事庭會議決議
    參照），先予敘明。再按本次法律變更，比較時應就罪刑有
    關之共犯、未遂犯、想像競合犯、牽連犯、連續犯、結合犯
    ，以及累犯加重、自首減輕暨其他法定加減原因（如身分加
    減）與加減例等一切情形，綜其全部罪刑之結果而為比較（
    最高法院九十五年五月二十三日九十五年度第八次刑庭會議
    決議參照）。茲就本件新舊法比較結果說明如下：
（一）關於罰金刑最低額之問題，被告所從屬之正犯罪名係刑法
      第三百三十九條第一項之詐欺取財罪（詳如後述），法定
      刑中有科處罰金之規定。修正前刑法第三十三條第五款規
      定罰金為一元以上，修正後刑法第三十三條第五款則將罰
      金規定係新臺幣一千元以上，以百元計算之。經比較新舊
      法之結果，應以舊法較有利於被告。
（二）修正前刑法第四十七條規定；「受有有期徒刑之執行完畢
      ，或受無期徒刑或有期徒刑一部之執行而赦免者後，五年
      之內再犯本件有期徒刑以上之罪者，為累犯，加重其本刑
      至二分之一」經修正為「受徒刑之執行完畢，或部之赦免
      後，五年以內故意再犯有期徒刑以上之罪者，為累犯，加
      重本刑至二分之一」。比較新舊法之結果，無論依新舊法
      均應論被告累犯，新法並未較利於被告。
（三）又修正前刑法第四十一條第一項前段規定：「犯最重本刑
      為五年以下有期徒刑以下之刑之罪，而受六個月以下有期
      徒刑或拘役之宣告，因身體、教育、職業、家庭之關係或
      其他正當事由，執行顯有困難者，得以一元以上三元以下
      折算一日，易科罰金。」再被告行為時之易科罰金折算標
      準，修正前罰金罰鍰提高標準條例第二條（現已刪除）規
      定，就其原定數額提高為一百倍折算一日。則本件被告行
      為時之易科罰金折算標準，如以銀元三百元折算一日，經
      折算為新臺幣後，應以新臺幣九百元折算為一日。惟修正
      後刑法第四十一條第一項前段則規定：「犯最重本刑為五
      年以下有期徒刑以下之刑之罪，而受六個月以下有期徒刑
      或拘役之宣告者，得以新臺幣一千元、二千元或三千元折
      算一日，易科罰金。」被告所犯係得易科罰金之罪，經比
      較修正前後之易科罰金折算標準，以修正前之規定較有利
      於被告。
（四）另被告係詐欺取財罪之幫助犯，仍有適用刑法第三十條第
      二項減輕其刑規定之餘地（詳如後述），另累犯之規定亦
      有適用刑法第四十七條加重其刑之餘地。而法定本刑中關
      於科處罰金刑之加重減輕，依修正後刑法第六十七條規定
      ，其最高度及最低度同加減，而修正前刑法第六十八條所
      定，僅減輕或加重其最高度，經比較新舊法之結果，就罰
      金減輕其刑部分以新法對於被告較為有利。反之，加重之
      部分，以舊法之僅加重其最高度較有利於被告。
    綜上，整體綜合比較法定罰金刑下限及罰金刑減輕等規定於
    修法前、後之差異，仍以修正前之規定較有利於被告，依刑
    法第二條第一項前段之規定，應一體適用修正前刑法之相關
    規定予以處斷。至於易刑處分部分，易科罰金之折算標準並
    不包括在上開最高法院刑事庭會議決議之「綜其全部罪刑之
    結果而為比較」之範圍，應逕依刑法第二條第一項之規定，
    就易科罰金折算標準部分適用修正前刑法第四十一條第一項
    前段之規定（最高法院九十六年度台非字第八五號刑事判決
    、臺灣高等法院暨所屬法院九十五年法律座談會刑事類第三
    號、第六號法律問題研討結果參照），附此敘明。
三、查被告甲○○提供行動電話門號予他人詐欺犯罪使用，雖並
    未參與上開犯罪之構成要件行為，然其顯係以幫助他人犯罪
    之意思，實行上開犯罪構成要件以外之行為，核其所為，均
    係犯刑法第三十條第一項前段、刑法第三百三十九條第一項
    之幫助詐欺取財罪。。又被告僅係幫助他人實行詐欺取財罪
    ，為幫助犯，應依刑法第三十條第二項之規定，按詐欺取財
    罪正犯之刑予以減輕。被告甲○○曾於九十三年一月二十七
    日因幫助詐欺案件經台灣台南地方法院簡易庭判處有期徒刑
    四月確定，於九十三年九月十四日執行完畢，有台灣高等法
    院被告刑案資料查註紀錄表一紙附卷可憑，其於有期徒刑執
    行完畢後再犯本件有期徒刑以上之罪，為累犯，依法加重其
    刑。以上刑之加減，先加後減。爰審酌被告提供帳戶予他人
    犯罪使用，造成遭受詐騙之人追查贓款及實際犯罪行為人發
    生阻礙，對於社會治安仍具有相當之危害性，被告犯後業經
    坦承犯行，態度尚稱良好；再參以被告犯罪手段、告訴人所
    受財產損失之多寡、被告之智識程度等一切情狀，量處如主
    文所示之刑，併諭知易科罰金之折算標準，以示懲儆。又被
    告上開犯罪時間在九十六年四月二十四日之前，且無中華民
    國九十六年罪犯減刑條例第三條第一項各款所列舉不予減刑
    之情形，已合於同條例所定之減刑要件，爰依同條例第二條
    第一項第三款之規定，減其刑期二分之一，併依同條例第九
    條之規定，諭知易科罰金之折算標準。另被告曾於九十五年
    十一月二日經台灣台中地方法院檢察署發佈通緝，於九十五
    年十一月六日經逮捕到案，另於九十七年一月二十五日經本
    院發布通緝，並於同年四月二十九日為警緝獲而非自動歸案
    ，惟均非中華民國九十六年罪犯減刑條例第五條所示之情形
    ，尚無該條不予減刑規定之適用，仍應予減刑，附此敘明。
    （台灣高等法院暨所屬法院九十六年法律座談會刑事類提案
    第三十九號研討結論參照）。
據上論斷，應依刑事訴訟法第二百七十三條之一第一項、第二百
九十九條第一項前段，刑法第二條第一項前段、第三十條第一項
前段、第二項、第三百三十九條第一項、修正前刑法第四十七條
、修正前刑法第四十一條第一項前段，刑法施行法第一條之一第
一項、第二項前段，修正前罰金罰鍰提高標準條例第二條，現行
法規所定貨幣單位折算新臺幣條例第二條，中華民國九十六年罪
犯減刑條例第二條第一項第三款、第七條、第九條，判決如主文
。
本案經檢察官丙○○到庭執行職務。
中    華    民    國    97    年    5    月    28   日
                  刑事第七庭        法  官  陳如玲
上正本證明與原本無異。
如不服本判決，應於送達後十日內向本院提出上訴狀（須附繕
本），上訴於台灣高等法院台中分院。
                                    書記官  童淑芬
中    華    民    國    97    年    5    月    28   日
附錄本案論罪科刑法條：
刑法第三十條第一項前段：
幫助他人實行犯罪行為者，為幫助犯。
刑法第三百三十九條第一項：
意圖為自己或第三人不法之所有，以詐術使人將本人或第三人之
物交付者，處五年以下有期徒刑、拘役或科或併科一千元以下罰
金。


司法院資訊處製作；財團法人民間司法改革基金會備份。
